【裁判字號】    91,簡,49
【裁判日期】    920609
【裁判案由】    藥事法
【裁判全文】
臺北高等行政法院判決                                九十一年度簡字第四九號
    原      告  甲○○
    被      告  臺北市政府
    代  表  人  乙○○市長）.
右當事人間因藥事法事件，原告不服行政院衛生署中華民國九十年九月二十一日衛署
訴字第０九０００四九四一六號訴願決定，提起行政訴訟。本院判決如左：
    主      文
原告之訴駁回。
訴訟費用由原告負擔。
    事      實
一、事實概要：緣原告未向衛生主管機關申領中藥販賣業藥商許可執照，竟擅自於八
    十八年十月間起在台北市○○區○○街十一號開設「禾和堂中藥舖」，經營中藥
    買賣業務，經台北市中正區衛生所於九十年五月八日查獲上情，被告乃依藥事法
    第二十七條第一項規定，於九十年五月二十一日以府衛四字第九００五五四六０
    ００號處分書，處原告新台幣（下同）三萬元之罰鍰。原告不服，提出異議申請
    復核，經被告重核後仍維持原處分，原告猶不服，提起訴願，亦遭決定駁回，遂
    向本院提起行政訴訟。
二、兩造聲明：
  (一)原告聲明：撤銷原處分及訴願決定。
  (二)被告聲明：
    1.駁回原告之訴。
    2.訴訟費用由原告負擔。
三、兩造主張：
  (一)原告起訴意旨略謂：按「上述人員、中醫師檢定考試及格或在未設中藥師之前曾
    聘任中醫師、藥師及藥劑生駐店管理之中藥商期滿三年以上之負責人，經修習中
    藥課程達適當標準，領有地方衛生主管機關證明文件；並經國家考試及格者，其
    業務範圍如左．．．」，藥事法第一百零三條第四項定有明文。本件原告已通過
    中醫師檢定考試，且於八十五年至九十年間不定時巡迴義診，臨床豐富經驗，另
    原告之大陸中醫師證書亦已經財團法人海峽交流基金會認證，是被告所為處分，
    顯有違誤。
  (二)被告答辯意旨略謂：
    1.按「凡申請為藥商者，應申請直轄市或縣（市）衛生主管機關核准登記，繳納
      執照費，領得許可執照後，方准營業；其登記事項如有變更時，應辦理變更登
      記。」、「中藥販賣業者之藥品及其買賣，應由專任中醫師或修習中藥課程達
      適當標準之藥師或藥劑生駐店管理。」、「八十二年二月五日前曾經中央衛生
      主管機關審核，予以列冊登記者，或領有經營中藥證明文件之中藥從業人員，
      並修習中藥課程達適當標準，得繼續經營中藥販賣業務。」、「違反第二十七
      條第一項．．．規定之一，或調劑、供應毒劇藥品違反第六十條第一項規定者
      ，處新台幣三萬元以上十五萬元以下罰鍰。」，藥事法第二十七條第一項、第
      二十八條第二項、第一百零三條第二項及第九十二條第一項分別定有明文。
    2.本件原告雖通過七十年中醫師檢定考試，然該考試只是取得中醫師考試應考資
      格，並不能據為取得經營藥商之資格，原告既未經核准登記，領得許可執照，
      且非專任中醫師或修習中藥課程達適當標準之藥師或藥劑生，依前揭法令規定
      應不得從事中藥販賣業務甚明。至原告於九十年五月八日台北市中正區衛生所
      談話紀錄中表示略以「民國八十八年十月於現址開始經營，八十二年到八十六
      年在龍潭，八十六年至八十八年在新店開設中藥店」等情，倘原告能夠取得民
      國八十二年二月五日前確為經營中藥之從業人員證明，其資格均能符合繼續經
      營中藥販賣業務登記換照作業規定，且修畢中藥課程證明，自可依規定向當地
      衛生機關申領販賣中藥許可執照。另原告指稱於八十五年至九十年不定時的巡
      迴義診，行醫經歷臨床豐富經驗一節，姑不論原告指稱其中醫師資格是否合法
      ，惟究不因而否定原告違反首揭法條規定之事實認定。是以，原告未取得藥商
      許可執照而擅自販賣中藥，其違規事實，洵堪認定，則被告依法論處原告法定
      最低額三萬元之罰鍰處分，並無不當。
    理      由
一、按「凡申請為藥商者，應申請直轄市或縣（市）衛生主管機關核准登記，繳納執
    照費，領得許可執照後，方准營業；其登記事項如有變更時，應辦理變更登記。
    」、「中藥販賣業者之藥品及其買賣，應由專任中醫師或修習中藥課程達適當標
    準之藥師或藥劑生駐店管理。」、「八十二年二月五日前曾經中央衛生主管機關
    審核，予以列冊登記者，或領有經營中藥證明文件之中藥從業人員，並修習中藥
    課程達適當標準，得繼續經營中藥販賣業務。」、「違反第二十七條第一項．．
    ．規定之一，或調劑、供應毒劇藥品違反第六十條第一項規定者，處新台幣三萬
    元以上十五萬元以下罰鍰。」，分別為藥事法第二十七條第一項、第二十八條第
    二項、第一百零三條第二項及第九十二條第一項所明定。
二、本件原告未向衛生主管機關申領中藥販賣業藥商許可執照，竟擅自於八十八年十
    月間起在台北市○○區○○街十一號開設「禾和堂中藥舖」，經營中藥買賣業務
    ，嗣於九十年五月八日經台北市中正區衛生所查獲等情，有談話紀錄影本及臺北
    市政府行政處分案件重新審查紀錄等附於原處分卷可稽，並為原告所不爭，自堪
    認為真正。原告雖主張其已通過中醫師檢定考試，並自八十五年至九十年間不定
    時巡迴義診，臨床豐富經驗，且其大陸中醫師證書亦經財團法人海峽交流基金會
    認證等語。惟查中醫師與藥商分屬二不同職業領域，渠等資格之獲得、審定及發
    照暨所掌業務之性質、範圍等各異，本不得混為一談。本件原告所稱其具中醫師
    資格及豐富臨床經驗等節縱然屬實，亦不得據此即逕謂為必有合格之藥商資格；
    且其是否符合申領販賣中藥之許可執照，與本件係屬二事，殊難執為免責之依據
    ；況原告對其未經申領中藥販賣業藥商許可執照即擅自營業一節並不爭執，自無
    解於其違章之成立，是被告以原告未經申准登記領得藥商許可執照，且非專任中
    醫師或修習中藥課程達適當標準之藥師或藥劑生，依規定不得從事中藥販賣業務
    ，卻經營中藥買賣業務而予以課處罰鍰，即非無憑，所為處分，揆諸首開法條規
    定，並無違誤，訴願決定予以維持，亦無不合，原告徒執前詞聲請撤銷，為無理
    由，應予駁回。另本件依卷內資料，事證已臻明確，爰不經言詞辯論為之，併此
    陳明。
據上論結，本件原告之訴為無理由，爰依行政訴訟法第二百三十六條、第一百九十五
條第一項後段、第九十八條第三項前段，判決如主文。
中      華      民      國    九十二    年      六      月      九      日
                            臺 北 高 等 行 政 法 院  第 四 庭
                                                     法    官  林育如
右為正本係照原本作成。
本件以訴訟事件所涉及之法律見解具有原則性者為限，始得於本判決送達後二十日內
向本院提出上訴狀並表明上訴理由，如已於本判決宣示後送達前提起上訴者，應於判
決送達後二十日內補具上訴理由（均按他造人數附繕本），且經最高行政法院許可後
方得上訴。
中      華      民      國    九十二    年      六      月     十一     日
                                                     書 記 官  林如冰


司法院資訊處製作；財團法人民間司法改革基金會備份。
